最高法院刑事判決            一○○年度台上字第五四四四號
上  訴  人  陳清榮
上列上訴人因殺人案件，不服台灣高等法院高雄分院中華民國一
○○年七月二十九日第二審判決（一○○年度上訴字第七二七號
，起訴案號：台灣高雄地方法院檢察署九十九年度偵字第三四九
五八號），提起上訴，本院判決如下：
    主  文
上訴駁回。
    理  由
按刑事訴訟法第三百七十七條規定，上訴於第三審法院，非以判
決違背法令為理由，不得為之。是提起第三審上訴，應以原判決
違背法令為理由，係屬法定要件。如果上訴理由書狀並未依據卷
內訴訟資料，具體指摘原判決不適用何種法則或如何適用不當，
或所指摘原判決違法情事，顯與法律規定得為第三審上訴理由之
違法情形，不相適合時，均應認其上訴為違背法律上之程式，予
以駁回。本件原判決撤銷第一審之判決，改判論處上訴人陳清榮
殺人罪刑（處有期徒刑），已敘明所憑之證據及認定之理由；從
形式上觀察，並無判決違背法令之情形存在。再查原判決以胸部
為人體重要器官，持刀刺殺胸部，足致死亡之結果。上訴人持尖
刀刺向被害人柯文欽左側胸部，創口長四公分，刺創切斷第六根
及第七根肋骨，並以向上、向右、向後刺穿心包膜、心尖及左心
室壁，進入右心室腔，止於右心室壁外，整個深入途徑約十六公
分，致被害人血胸及大量出血，造成出血性休克而死亡。足見上
訴人行刺力道甚猛，參酌其行兇前，即表示欲殺死被害人，復朝
被害人左胸心臟位置，以刺擊方式為之，顯有殺人之故意。所辯
無殺人犯意云云，為卸責之詞，不足採信，已綜合全部卷證資料
，詳加審酌判斷。上訴意旨仍執陳詞，謂案發時，其與被害人相
距僅十公分，不可能「揮舞著刀子」，如有持刀揮舞之事，亦係
壯膽之用，並警告被害人勿靠近；何況原判決認上訴人係因「小
孩接送」等鎖事，與被害人發生爭執，既無深仇大恨，自無殺人
動機及犯意等語。對於原審採證認事職權之行使，暨原判決已明
白論斷之事項，任意指摘，不符第三審上訴之法定要件。又原判
決以上訴人之責任為基礎，審酌刑法第五十七條各款所列事項等
一切情狀，認檢察官指摘第一審判決量刑過輕，為有理由，因予
撤銷改判，併加論敘綦詳。上訴意旨漫指原判決未駁回檢察官之
上訴，僅因被害人「一刀斃命」，遽認上訴人手段兇殘，顯有違
誤等語，砌詞爭執，亦非適法之第三審上訴理由。其上訴為違背
法律上之程式，應予駁回。
據上論結，應依刑事訴訟法第三百九十五條前段，判決如主文。
中    華    民    國  一○○  年    十    月    六    日
                      最高法院刑事第十庭
                          審判長法官  陳  世  淙  
                                法官  陳  東  誥  
                                法官  何  菁  莪  
                                法官  施  俊  堯  
                                法官  洪  曉  能  
本件正本證明與原本無異
                                      書  記  官  
中    華    民    國  一○○  年    十    月   十一   日
                                                      v